【裁判字號】    95,簡上,392
【裁判日期】    951011
【裁判案由】    電子遊戲場業管理條例
【裁判全文】
臺灣桃園地方法院刑事判決             95年度簡上字第392號
上  訴  人  台灣桃園地方法院檢察署檢察官
被      告  甲○○
上列上訴人因被告違反電子遊戲場業管理條例案件，不服本院中
華民國95年6 月26日95年度桃簡字第1171號刑事簡易判決（聲請
簡易判決處刑案號：95年度偵字第7412號），提起上訴，及移送
併案審理（94年度偵字第17266 號），本院管轄之第二審合議庭
判決如下：
    主  文
原判決撤銷。
甲○○共同違反未依電子遊戲場業管理條例規定辦理營利事業登
記，不得經營電子遊戲場業之規定，處拘役伍拾日，如易科罰金
，以銀元佰元即新台幣玖佰元折算壹日。
扣案之賭博性電子遊戲機台「幸運賽狗」肆台（含IC板捌片）、
賭資新台幣佰元、代幣壹百伍拾枚，均沒收。
    事  實
一、甲○○係址設桃園縣桃園市○○街664號之「永兆新商行」
    之負責人，明知未依電子遊戲場業管理條例辦理營利事業登
    記者，不得經營電子遊戲場業，竟未辦理登記，而基於經營
    電子遊戲場業及賭博之概括犯意，先後為下列行為：
  (一)甲○○與姓名年籍不詳之成年男子間，基於經營電子遊戲場
    業及賭博之概括犯意聯絡及行為分擔，自民國95年1 月14
    日起，由甲○○提供公眾得出入之「永兆新商行」作為場所
    ，該姓名年籍不詳之成年男子提供「幸運賽狗」之電子遊戲
    機台2 台（含IC板4 片），供不特定之人把玩。甲○○並僱
    用有犯意聯絡之黃瑩馥（另案審理中）擔任店員，在「永兆
    新商行」內，負責為賭客洗分、兌換現金或代幣之工作，並
    以上揭電子遊戲機台為賭具，而與不特定之人賭博財物。賭
    博方式係賭客向店員黃瑩馥兌換代幣後，以每次投入價值不
    等之代幣押注，經投入代幣依不等比例開分後，再以該等分
    數押注與機台對賭，如押中則贏得倍數不等之分數，進而以
    機台內累積所得之積分依相同比例兌換店內兌換現金，如未
    押中，則以代幣所押注之分數即由上開機具沒入，而機台所
    得款項則由甲○○與該提供機具之男子以1 比9 之比例分配
    ，嗣於同年月21日17時許，在上址為警查獲，並扣得賭博性
    電子遊戲機台「幸運賽狗」2 台（含IC板4 片）、代幣50枚
    。
  (二)甲○○復與某姓名年籍不詳、年約60歲之男子間，基於經營
    電子遊戲場業及賭博之概括犯意聯絡及行為分擔，自95年4
    月30日起，由甲○○提供公眾得出入之「永兆新商行」作為
    場所，該姓名年籍不詳之成年男子提供「幸運賽狗」之電子
    遊戲機台2 台（含IC板4 片），供不特定之人把玩，並僱用
    有犯意聯絡之黃瑩馥擔任店員，在「永兆新商行」內，負責
    為賭客洗分、兌換現金或代幣之工作，並以上揭電子遊戲機
    台為賭具，而與不特定之人賭博財物。賭博方式係賭客向店
    員黃瑩馥兌換代幣後，以每次投入價值不等之代幣押注，經
    投入代幣依不等比例開分後，再以該等分數押注與機台對賭
    ，如押中則贏得倍數不等之分數，進而以機台內累積所得之
    積分依相同比例兌換店內兌換現金，如未押中，則以代幣所
    押注之分數即由上開機具沒入。嗣於同年5 月5 日17時45分
    許，在上址內為警查獲，並扣得賭博性電子遊戲機台「幸運
    賽狗」2 台（含IC板4 片）、賭資新台幣300 元及代幣100
    枚。
二、案經桃園縣政府警察局桃園分局報請台灣桃園地方法院檢察
    署檢察官偵查後聲請以簡易判決處刑及移送併案審理。
    理  由
一、上開犯罪事實，業據被告甲○○於本院審理中坦承不諱（見
    本院準備程序筆錄），並有扣案之賭博性電子遊戲機台「幸
    運賽狗」4台（含IC板8片）、賭資新台幣300元、代幣150枚
    可資佐憑，是被告上開自白確與事實相符，足堪認定。本案
    事證明確，被告犯行洵堪認定，應予依法論科。
二、被告行為後，刑法於94年2 月2 日修正公布，於95年7 月1
    日施行。按行為後法律有變更者，適用行為時之法律，但行
    為後之法律有利於行為人者，適用最有利於行為人之法律，
    現行刑法第2 條第1 項定有明文。刑法第2 條本身雖經修正
    ，但刑法第2 條既屬適用法律之準據法，本身尚無比較新舊
    法之問題，應一律適用裁判時之現行刑法第2 條規定以決定
    適用之刑罰法律，核先敘明。又以本次刑法修正之比較新舊
    法，應就罪刑有關之共犯、未遂犯、想像競合犯、牽連犯、
    連續犯、結合犯，以及累犯加重、自首減輕暨其他法定加減
    原因（如身分加減）與加減例等一切情形，綜其全部罪刑之
    結果而為比較（參見最高法院95年度第8 次刑庭會議決議）
    。經查：
  (一)刑法第266 條第1 項前段賭博罪，法定刑係科銀元1000元以
    下罰金，據修正後刑法施行法增訂第1 條之1 ：「中華民國
    94年1 月7 日刑法修正施行後，刑法分則編所定罰金之貨幣
    單位為新台幣。94年1 月7 日刑法修正時，刑法分則編未修
    正之條文定有罰金者，自94年1 月7 日刑法修正施行後，就
    其所定數額提高為30倍。但72年6 月26日至94年1 月7 日新
    增或修正之條文，就其所定數額提高為3 倍」及刑法第33條
    第5 款修正為：「主刑之種類如下：五、罰金：新台幣1000
    元以上，以百元計算之」等規定，是依修正後之法律，刑法
    第266 條第1 項前段賭博罪所得科處之罰金刑最高為新台幣
    30000 元、最低為新台幣1000元；然依被告行為時之刑罰法
    律，即罰金罰鍰提高標準條例第1 條前段規定得提高之倍數
    為10倍及刑法第33條第5 款規定之罰金最低額1 元計算，該
    罪之罰金刑最高為銀元10000 元，最低額為銀元1 元，換算
    為新台幣，最高額雖與新法同為新台幣30000 元，然最低額
    僅為新台幣3 元。因此，比較上述修正前、後之刑罰法律，
    修正後之刑法並未有利於被告。
  (二)94年1 月7 日修正、95年7 月1 日施行前刑法第41條第1 項
    前段、修正前罰金罰鍰提高標準條例第2 條前段（現已刪除
    ）規定，就易科罰金折算標準，應以銀元300 元折算1 日，
    經折算為新台幣後，應以新台幣900 元折算為1 日。而修正
    後之刑法第41條第1 項前段規定：「犯最重本刑為5 年以下
    有期徒刑以下之刑之罪，而受6 個月以下有期徒刑或拘役之
    宣告者，得以新台幣1000元、2000元或3000元折算1 日，易
    科罰金」，比較修正前後之易科罰金折算標準，修正後之刑
    法並未有利於被告。
  (三)刑法第28條共犯之規定，於94年1月7日修正、95年7月1日施
    行前之規定為：「二人以上共同實施犯罪之行為者，皆為正
    犯」，現行刑法之規定則為：「二人以上共同實行犯罪之行
    為者，皆為正犯」，揆諸本條之修正理由係為釐清陰謀共同
    正犯、預備共同正犯、共謀共同正犯是否合乎本條規定之正
    犯要件。而本案被告謝建忠、謝政弘、林建成間共同加重竊
    盜之犯行，均屬實行犯罪行為之正犯，則適用修正施行前之
    刑法第28條規定論處，並無不利於被告。
  (四)被告行為後，刑法第56條連續犯之規定，業於於94年1月7日
    修正刪除，並於95年7月1日施行，則被告之犯行，因行為後
    新法業已刪除連續犯之規定，此刪除雖非犯罪構成要件之變
    更，但顯已影響行為人刑罰之法律效果，自屬法律有變更，
    依新法第2條第1項規定，比較新、舊法結果，修正後之刑法
    並未有利於被告。
  (五)被告行為後，修正後之刑法刪除第55條關於牽連犯之規定，
    本件被告所犯上開賭博罪及違反電子遊戲場業管理條例罪具
    有牽連犯之關係，依被告行為時即修正前刑法第55條之規定
    ，應從一重處斷，而修正後之刑法既已刪除牽連犯之規定，
    其所犯上述各罪應依數罪併罰之規定分論併罰，經比較新舊
    法之規定，修正後之規定並非較有利於被告。
  (六)綜合上述，各條文修正前、後之比較，95年7月1日修正施行
    後之刑法規定並未有利於被告，揆諸前揭最高法院決議及修
    正後刑法第2條第1項前段、後段規定之「從舊、從輕」原則
    ，自應全部適用被告行為時之法律，即修正前刑法之相關規
    定予以論處。又從刑附屬主刑，除法律有特別規定外，依主
    刑所適用之法律（最高法院95年第8次刑庭會議決議參照）
    ，沒收為從刑之一種，本件依修正後刑法第2條第1項之規定
    就主刑比較結果，應適用修正後之法律，已如前述，依從刑
    附屬於主刑之原則，自不得就新舊法予以割裂適用，應一律
    適用修正前之法律。
三、核被告所為，係違反電子遊戲場業管理條例第15條之規定，
    應依同條例第22條之規定論處，及犯行為時刑法第266 條第
    1 項前段之賭博罪。被告與黃瑩馥、姓名年籍不詳之2 名成
    年男子間，就前揭犯行，有犯意聯絡、行為分擔，均為共同
    正犯。被告多次賭博行為，時間緊接，方法相同，觸犯犯罪
    構成要件相同之罪名，顯係基於概括之犯意為之，依連續犯
    規定論以一罪，並依修正前刑法第56條之規定加重其刑。被
    告所犯上開二罪有方法、目的之牽連關係，應依修正前刑法
    第55條之規定，從一重之違反電子遊戲場業管理條例之罪處
    斷。前開被告自95年4 月30日起至同年5 月5 日間擅營電子
    遊戲場業及賭博之犯行，雖未據檢察官聲請簡易判決處刑，
    惟與聲請簡易判決處刑部分，有連續犯之裁判上一罪關係，
    為聲請效力所及，本院自應予以審究。
四、原審予被告論罪科刑，固非無見。惟原審未及審酌與本案有
    實質上一罪關係之併案事實（即被告自95年4 月30日起至同
    年5 月5 日間之犯行），又未及斟酌修正後刑法及刑法施行
    法業於95年7 月1 日施行，而未為新舊法比較，均有未合。
    檢察官執以原審未就95年4 月30日起至同年5 月5 日間之犯
    行予以審理而提起上訴，為有理由，自應由本院將原判決撤
    銷改判。爰審酌被告於公眾得出入之場所擺設電子遊戲機台
    與人賭博財物，對社會風氣及經濟秩序有不良影響，然經營
    時間不長，犯後坦承犯行，態度尚可，暨其素行、生活狀況
    、犯罪之動機、目的、手段等一切情狀，量處如主文所示之
    刑，並諭知易科罰金之折算標準，以示懲儆。扣案之賭博性
    電子遊戲機台「幸運賽狗」4 台（含IC板8 片）、賭資新台
    幣300 元、代幣150 枚，係為當場賭博之器具與自上開機台
    內取出之賭資，均應依刑法第266 條第2 項之規定宣告沒收
    之。
據上論斷，應依刑事訴訟法第455條之1第1項、第3項、第369 條
第1項前段、第364條、第299條第1項前段，電子遊戲場業管理條
例第15條、第22條，95年7 月1 日修正施行後刑法第2 條第1 項
前段、第11條前段、修正前第28條、第266 條第1 項前段、第2
項、第55條、第41條第1 項前段，罰金罰鍰提高標準條例第1 條
前段、修正前罰金罰鍰提高標準條例第2 條，現行法規所定貨幣
單位折算新台幣條例第2 條，判決如主文。
本案經檢察官姚重珍到庭執行職務
中    華    民    國    95    年    10    月    11    日
                  刑事第一庭審判長法  官  曾淑華
                                  法  官  朱美璘
                                  法  官  王耀興
以上正本證明與原本無異。
本判決不得上訴。
                                  書記官  劉晨輝
中    華    民    國    95    年    10    月    13    日
附錄本案論罪科刑法條：
電子遊戲場業管理條例第15條規定：
未依本條例規定辦理營利事業登記者，不得經營電子遊戲場業。
電子遊戲場業管理條例第22條規定：
違反第15條規定者，處行為人1 年以下有期徒刑、拘役或科或併
科新台幣50萬元以上250 萬元以下罰金。
中華民國刑法第266 條規定：
在公共場所或公眾得出入之場所賭博財物者，處1 千元以下罰金
。但以供人暫時娛樂之物為賭者，不在此限。
當場賭博之器具與在賭檯或兌換籌碼處之財物，不問屬於犯人與
否，沒收之。


司法院資訊處製作；財團法人民間司法改革基金會備份。
